臺灣臺中地方法院民事裁定
110年度抗字第307號
抗  告  人  陳冠維  
相  對  人  張絖竣  
上列當事人間因本票裁定事件，抗告人對於民國110年11月18日
本院民事庭司法事務官所為110年度司票字第6462號裁定提起抗
告，本院合議庭裁定如下：
    主      文
抗告駁回。
抗告程序費用新臺幣壹仟元由抗告人負擔。
    理      由
一、抗告意旨略以：如附表所示之本票（下稱系爭本票）非抗告
    人所簽，也不認識對方。又票載發票日為民國102年5月，抗
    告人迄今未曾接獲任何人聯繫系爭本票之事，故依法提起抗
    告等語。
二、本票執票人，依票據法第123條規定，聲請法院裁定許可對
    發票人強制執行，係屬非訟事件，此項聲請之裁定及抗告法
    院之裁定，僅依非訟事件程序，就本票形式上之要件是否具
    備予以審查為已足，並無確定實體上法律關係存否之效力，
    如發票人就票據債務之存否有爭執時，應由發票人提起確認
    之訴，以資解決，不容於裁定程序中為此爭執（最高法院56
    年台抗字第714號、57年台抗字第76號裁定意旨參照）。又
    發票人主張本票係偽造、變造者，於本票准許強制執行裁定
    送達後20日內，得對執票人向為裁定之法院提起確認之訴。
    發票人證明已依前項規定提起訴訟時，執行法院應停止強制
    執行；但得依執票人聲請，許其提供相當擔保，繼續強制執
    行，亦得依發票人聲請，許其提供相當擔保，停止強制執行
    ，非訟事件法第195條第1項、第2項亦有明文。因此，本票
    發票人對於簽章之真正縱有爭執，法院仍應為准許強制執行
    之裁定，發票人如主張本票係屬偽造，應依非訟事件法第19
    5條規定提起確認之訴。查本件相對人主張執有抗告人所簽
    發免除作成拒絕證書之系爭本票，而經提示後未獲付款，遂
    依票據法第123條規定聲請裁定許可強制執行等情，已據其
    提出系爭本票原本為證。原裁定依非訟事件程序為形式審查
    ，認系爭本票符合票據法第123條規定，而為准予強制執行
    之裁定，於法有據。抗告人雖抗辯系爭本票並非其簽發云云
    ，但關於本票上之簽名是否遭人偽造？因所涉之事實尚待調
    查認定，核屬實體上法律關係之爭執，而應由抗告人另行提
    起訴訟以資解決，不得於本件非訟事件中審究。
三、本票既載明免除作成拒絕證書，則執票人聲請裁定准予強制
    執行時，自毋庸提出已為付款提示之證據。且本票執票人依
    票據法第123條規定向本票發票人行使追索權，聲請法院裁
    定准予強制執行，係屬非訟事件，對於此項聲請所為裁定，
    僅依非訟事件程序，就本票形式上之要件是否具備予以審查
    為已足。發票人如主張執票人未為提示，依票據法第124條
    準用同法第95條但書之規定，應由其負舉證之責（最高法院
    84年度台抗字第22號、94年度台抗字第823號裁定看法相同
    ）。本件執票人即相對人已表明提示本票未獲付款，則形式
    上認已合法行使票據權利，根據前述說明，應由抗告人就相
    對人未為提示一事負舉證責任，但抗告人僅泛稱系爭本票自
    102年5月間簽發迄今未曾有人聯繫提及系爭本票之事云云，
    並未就此舉證說明，本院無從認定其主張為真正。準此，本
    件抗告人請求廢棄原裁定，並無理由。
五、非訟事件依法應由關係人負擔費用者，法院裁定命關係人負
    擔時，應一併確定其數額，非訟事件法第24條第1項定有明
    文。故依法確定本件抗告程序費用額為新臺幣1,000元，由
    抗告人負擔。
六、據上論結，本件抗告為無理由，依非訟事件法第46條、第21
    條第2項、第24條第1項，民事訴訟法第495條之1第1項、第4
    49條第1項、第95條、第78條，裁定如主文。
中　　華　　民　　國　　111 　年　　1 　　月　　13　　日
                  民事第五庭    審判長法  官  陳文爵
                                      法  官  李  蓓
                                      法  官  施懷閔
以上正本係照原本作成。
本件不得再抗告。
中　　華　　民　　國　　111 　年　　1 　　月　　13　　日
                                     書記官  張宏賓
本票附表：至清償日止利息按年息百分之六計算    110年度司票字第6462號   編號 發票日 票面金額 到期日 利息起算日 票據號碼 備考   （新臺幣）     １ 102年5月18日 30,000元 未記載   102年5月19日 WG0000000  ２ 102年6月22日 30,000元 未記載   102年6月23日 WG0000000